【裁判字號】    87,上訴,3910
【裁判日期】    890608
【裁判案由】    毒品危害防制條例
【裁判全文】
臺灣高等法院刑事判決                          八十七年度上訴字第三九一號
    上  訴  人  臺灣板橋地方法院檢察署檢察官
    上  訴  人
    即  被  告  甲○○
右上訴人，因被告違反毒品危害防制條例案件，不服臺灣板橋地方法院八十七年度訴
字第六一五號，中華民國八十七年五月二十日第一審判決（起訴案號：臺灣板橋地方
法院檢察署八十六年度偵字第一七五一０號）提起上訴，本院判決如左：
    主  文
原判決關於甲○○部分撤銷。
甲○○施用第一級毒品，免刑。扣案之第一級毒品貳小包（驗餘淨重零點壹肆公克）
沒收銷燬之；又連續施用第二級毒品，免刑，扣案之吸食器壹組沒收銷燬之。
    事  實
一、甲○○於民國（下同）八十六年五月二十七日非法吸用化學合成麻醉藥品案件，
    經臺灣板橋地方法院以八十六年度易字第三五０九號判處有期徒刑六月，八十六
    年七月十一日判決確定，尚未執行前，仍不知悔改，明知「安非他命」係屬第二
    級毒品，不得施用，仍基於概括犯意，自前揭判決後某日起，至八十六年八月十
    六日凌晨止，在台北縣三重市○○街六四號三樓住處，以其所有之專供施用安非
    他命所用之吸食器一組為工具，連續施用第二級毒品安非他命多次；另基於施用
    第一級毒品海洛因之犯意，於八十六年八月十六日凌晨，在前揭住處，以將海洛
    因摻入香菸之方式，非法施用第一級毒品海洛因一次，隨即於八十六年八月十六
    日凌晨一時許，於該址為警查獲，並扣得甲○○、蔡進財、葉建志、李錫山（後
    三人為另案）共同出資購買供四人共同施用之第一級毒品海洛因二小包（淨重共
    ０‧一四公克），及甲○○所有專供施用安非他命所用之吸食器一組。嗣經本院
    裁定交付觀察勒戒及強制戒治，於八十九年五月十二日戒治期滿。
二、案經台北縣警察局新莊分局報請臺灣板橋地方法院檢察署檢察官偵查起訴。
    理  由
一、被告甲○○經合法傳喚未到庭，其於原審坦承於前開時地施用第二級毒品安非他
    命，否認有施用第一級毒品。惟查右開事實有第一級毒品貳小包（驗餘淨重零點
    壹肆公克）、吸食器一組扣案可憑。被告尿液經送檢驗結果，有嗎啡及安非他命
    陽性反應，有法務部調查局出具之該局八十七年四月二十三日陸字第八七０二
    六一五三號檢驗通知書在卷可稽。再扣案之白粉係海洛因之事實，亦有法務部調
    查局八十六年九月十二日陸字第八六二五五五九六號鑑定通知書乙紙在卷足憑
    。事證已臻明確，被告於原審空言否認犯罪，不足採信，其犯行堪以認定。
二、原審法院適用修正前之肅清煙毒條例第九條第一項及麻醉藥品管理條例第十三條
    之一第二項第四款之規定，予以論處被告罪刑，固非無見。然查：上訴人於犯罪
    行為後，毒品危害防制條例已於八十七年五月二十二日公布生效施行、依該條例
    第二條第一項第一、二款、第十條第一項、第二項、第二十條第一項第二項上段
    、第三十五條第三款之規定，該等毒品皆在其規範之列，且犯之者必須先經由觀
    察勒戒程序，經觀察勒戒後無繼續施用毒品傾向；或認有繼續施用毒品傾向者，
    應裁定戒治，戒治期滿後均應為免刑判決。而新法即後者之規定，與被告行為時
    之舊法相比較，新法為有利於被告，自應適用該新法。
三、核被告所為，係犯毒品危害防制條例第十條第一項及第二項之罪。其中所犯同條
    例第十條第二項之罪，先後多次犯行，時間緊接、方法相同，犯罪構成要件也相
    一致，顯然係基於一個概括之犯意反覆為之，應論以連續犯。被告施用前持有毒
    品之低度行為，應為施用之高度行為所吸收，不另論罪。被告經裁定交付觀察勒
    戒並戒治後，已於八十九年五月十二日戒治期滿，此有臺灣台北戒治所受戒治人
    出所通知書附卷可稽，依上說明，被告所犯上述二罪均應為免刑之諭知。原判決
    此部分論處被告罪刑，即有不當。檢察官及被告上訴意旨均執此指摘原判決不當
    ，均為有理由，則原判決此部分要屬無可維持，應予撤銷改判，爰依法就被告所
    犯上述二罪，均諭知免刑。查獲之第一級毒品海洛因二包（驗餘淨重零點壹肆公
    克），及專供施用毒品所用之吸食器一組，應依同條例第十八條第一項前段沒收
    銷燬之。
四、被告經合法傳喚，無正當理由不到庭，爰不待其陳述逕行判決。
據上論斷，應依刑事訴訟法第三百六十九條第一項前段、第三百七十一條、第三百六
十四條、第二百九十九條第一項但書，毒品危害防制條例第十條第一項、第二項、第
二十條第一項、第二項、第二十三條第一項、第三十五條第三款、第十八條第一項前
段、刑法第十一條前段、第二條第一項前段、第五十六條，判決如主文。
本案經檢察官陳吉穗到庭執行職務。
中      華      民      國    八十九    年      六      月       八     日
            臺灣高等法院刑事第三庭
                                  審判長法  官  張  連  財
                                        法  官  張  傳  栗
                                        法  官  李  英  勇
右正本證明與原本無異。
施用第一級毒品部分如不服本判決應於收受送達後十日內向本院提出上訴書狀，其未
敘述上訴之理由者並得於提起上訴後十日內向本院補提理由書（均須按他造當事人之
人數附繕本）。
施用第二級毒品部分不得上訴。
                                        書記官  初  玲  玲
中      華      民      國    八十九    年      六      月      十二    日


司法院資訊處製作；財團法人民間司法改革基金會備份。
